【裁判字號】    98,訴,439
【裁判日期】    990601
【裁判案由】    妨害性自主
【裁判全文】
臺灣花蓮地方法院刑事判決               98年度訴字第439號
公  訴  人  臺灣花蓮地方法院檢察署檢察官
被      告  乙○○
指定辯護人  徐韻晴律師
上列被告因妨害性自主案件，經檢察官提起公訴（98年度偵字第
3880號），本院判決如下：
    主  文                                                                
乙○○無罪。
    理  由                                                                
一、按被告以外之人於審判外之言詞或書面陳述，除法律有規定
    者外，不得作為證據。又被告以外之人於審判外之陳述，經
    當事人於審判程序同意作為證據，法院審酌該言詞陳述或書
    面陳述作成時之情況，認為適當者，亦得為證據。當事人、
    代理人或辯護人於法院調查證據時，知有第159條第1項不得
    為證據之情形，而未於言詞辯論終結前聲明異議者，視為有
    前項之同意，刑事訴訟法第159條第1項及第159條之5分別定
    有明文。被告乙○○及其辯護人對於證人即被害人代號0000
    甲00000號（年籍詳卷，以下簡稱 A女），於警詢時陳述之證
    據能力，於本院準備程序中表示沒有意見，迄於本案言詞辯
    論終結前亦未聲明異議，本院審酌其陳述並無違法取證及證
    明力明顯過低之瑕疵，參諸上開規定，認其於警詢時之陳述
    具有證據能力。又本案認定事實所引用本件卷證所有之證據
    （文書證據、物證等），檢察官、被告及辯護人並未主張排
    除前開證據之證據能力，且迄於本院言詞辯論終結前均未表
    示異議，本院審酌前開書證、物證並無證據證明係公務員違
    背法定程序所取得，亦無刑事訴訟法第159條之4規定顯有不
    可信之情況與不得作為證據之情形，是本案認定事實所引用
    本件卷證所有之證據，亦均認為有證據能力，合先敘明。
二、公訴意旨略以：被告乙○○明知 A女係智能障礙之人，仍於
    民國98年 4月間，在花蓮縣壽豐鄉地區，利用該人不知抗拒
    ，接續與該代號0000甲00000號之人為性交行為，因認被告涉
    犯刑法第225條第1項之罪嫌。
三、按犯罪事實應依證據認定之，無證據不得認定犯罪事實，刑
    事訴訟法第154條第2項定有明文。次按認定犯罪事實所憑之
    證據，雖不以直接證據為限，間接證據亦包括在內；然而無
    論直接或間接證據，其為訴訟上之證明，須於通常一般之人
    均不致有所懷疑，而得確信其為真實之程度者，始得據為有
    罪之認定，倘其證明尚未達到此一程度，而有合理之懷疑存
    在時，事實審法院復已就其心證上理由予以闡述，敘明其如
    何無從為有罪之確信，因而為無罪之判決，尚不得任意指為
    違法；又認定不利於被告之事實，須依積極證據，苟積極證
    據不足為不利於被告事實之認定時，即應為有利於被告之認
    定，更不必有何有利之證據。（最高法院76年台上字第4986
    號、30年上字第 816號判例參照）。又告訴人之告訴，係以
    使被告受刑事訴追為目的，是其陳述是否與事實相符，仍應
    調查其他證據以資審查，若被害人之陳述並無瑕疵，就其他
    方面調查又與事實相符，固足採為科刑之基礎，倘其陳述尚
    有瑕疵，則在未究明事實真象前，遽採為論罪科刑之根據，
    即難認為適法（最高法院52年度台上字第1300號及61年度台
    上字第3099號判例參照）。
四、公訴意旨認被告涉犯上揭罪嫌，無非以：? A女之指訴、?
    行政院衛生署桃園醫院受理疑似性侵害事件驗傷診斷書、?
    現場照片等證據，為其主要論據。訊據被告固不否認有與 A
    女發生性行為，惟堅詞否認有何利用被害人不知抗拒或違反
    被害人意願而為性交之犯行，辯稱：伊於98年4月間與A女在
    桃園市文昌公園附近認識後，有與 A女前往伊桃園的姊姊家
    住了1星期後，才把A女帶回伊位在花蓮縣壽豐鄉○○村○○
    路○段53巷21號的住處住了一個多月，並與 A女多次發生性
    行為，A女也同意到花蓮並與伊發生性行為，伊並不知A女有
    智能障礙等語。經查：
    ?證人 A女於本院審理時到庭證稱：被告與伊係在桃園文昌
      公園認識後，被告帶伊到桃園舊遠東附近的空屋與伊發生
      性行為，伊知道什麼是發生性行為，伊有再去被告桃園姐
      姐家住了 1個多禮拜，且與被告發生了好幾次性行為，發
      生性行為前都會接吻、擁抱，被告還說會負責任並娶伊，
      第一次在桃園發生性行為時，伊不同意，也有說不要，伊
      有打被告一巴掌，被告也打伊，也有拿東西打伊肚子，伊
      有踢被告，被告也有還手並捏伊，當時被告並不知伊有智
      能障礙，除了第一次外，後來伊就都配合被告發生性行為
      並未反抗，後來伊父親有叫被告賠償或娶伊，被告都說他
      寧願被關，態度很糟，伊喜歡被告也想和被告一起生活，
      但是家人反對，希望法院可以判重一點，因為被告每次都
      傷伊的心，伊很討厭被告，因為被告不想對伊負責，伊與
      被告有時候會吵架等語。而依本院觀察證人於本院審理時
      到庭作證之情形，不僅知悉性行為之意涵，且陳述之過程
      除就較為複雜之問題，因無法理解，而須以簡明單一之詢
      問，始能回答外，其餘對本院詢問之內容，均能理解並回
      答，且能回答曾表示「不同意」、「不要」及「並未反抗
      、配合」等語，足見證人 A女或理解能力較一般常人為低
      ，惟是否因心智缺陷已達不能或不知抗拒之情形，已非無
      疑。
    ?又證人 A女於警詢時係證稱：伊在桃園公園遇到被告喝酒
      醉，被告告訴伊在等朋友，伊則告訴被告沒有地方去所以
      才會一起到花蓮，是到了壽豐鄉被告家中才發生性行為，
      被告脫伊衣服時伊有說不要，但沒有推被告等語，核與被
      告於警時供述：伊與 A女係在花蓮家中發生性行為等語相
      符。惟證人 A女於警詢時並無一語提及在桃園時有與被告
      發生性行為，嗣於本院審理時， A女始證稱在桃園時亦有
      發生性行為，且就在花蓮時所發生之性行為是否有表明不
      願意之意思，亦與警詢時所證述之情形不同。而被告就有
      與 A女在花蓮家中有發生性行為一情，則始終陳述一致且
      直言不諱。從而，證人 A女就在桃園時為被告以違反其意
      願而為性交及在花蓮時與被告發生性行為經過之指證，已
      先後有所不一，且此不一之情形，已非一般細節或敘述過
      程之差異，而係有無之不同，是 A女之指證是否確實屬實
      即非無疑。
五、綜上所述，本案依 A女之證述已難認其有不能或不知抗拒之
    情形，且除 A女之指證外，別無其他證據可資證明被告另有
    違反A女意願而對A女為性交之犯行。是難認本案已在訴訟上
    達通常一般之人均不致有所懷疑，而得確信其為真實之程度
    ，自應為被告有利之認定。此外，復查無其他積極證據足以
    證明被告確有妨害性自主之犯意及犯行，是依前揭說明及本
    罪疑唯輕之法則，自應為被告無罪之諭知，以免冤抑。
據上論斷，應依刑事訴訟法第301條第1項前段，判決如主文。
本案經檢察官簡淑如到庭執行職務。 
中    華    民    國    99    年    6     月    1     日
                  刑事第一庭  審判長  法  官  陳世博
                                      法  官  曹庭毓 
                                      法  官  林?祺
以上正本證明與原本無異。
如不服本判決應於收受送達後10日內向本院提出上訴書狀，並應
敘述具體理由。其未敘述上訴理由者，應於上訴期間屆滿後20日
內向本院補提理由書(均須按他造當事人之人數附繕本)「切勿逕
送上級法院」。告訴人或被害人如對於本判決不服者，應具備理
由請求檢察官上訴，其上訴期間之計算係以檢察官收受判決正本
之日期為準。
中    華    民    國    99    年    6     月    2     日

                                      書記官

司法院資訊處製作；財團法人民間司法改革基金會備份。
